臺灣高雄地方法院刑事判決　　　　　 100年度審訴字第2004號
公　訴　人　臺灣高雄地方法院檢察署檢察官
被　　　告　余南璋
上列被告因毒品危害防制條例案件，經檢察官提起公訴（100年
度撤緩毒偵字第52號），因被告就被訴事實為有罪之陳述，經本
院告知簡式審判程序之旨，並聽取被告與公訴人之意見後，裁定
依簡式審判程序審理，判決如下：
    主  文
余南璋施用第一級毒品，累犯，處有期徒刑玖月。又施用第二級
毒品，累犯，處有期徒刑伍月。應執行有期徒刑壹年。
    事  實
一、余南璋前於民國87年間因施用毒品案件，經法院裁定令入勒
    戒處所施以觀察、勒戒後，認有繼續施用毒品傾向，再裁定
    令入戒治處所實施強制戒治，於88年7月6日強制戒治執行完
    畢；又於89年間因施用毒品案件，經檢察官起訴並聲請強制
    戒治。另於97年間因施用毒品等案件，經法院分別判處有期
    徒刑9月、9月確定，嗣經裁定應執行有期徒刑1年4月，甫於
    98年12月17日縮刑期滿執行完畢。詎其猶不知悔改及戒除毒
    癮，竟基於施用第二級毒品之犯意，於99年5月3日某時許，
    在其位於高雄市左營區○○○路77巷5號住處內，以將甲基
    安非他命置於鋁箔紙上燒烤後吸食煙氣之方式，施用第二級
    毒品甲基安非他命1次；另基於施用第一級毒品海洛因之犯
    意，於99年5月5日上午某時許，在上址住處內，以針筒注射
    之方式，施用第一級毒品海洛因1次。嗣因其係列管毒品人
    口，於99年5月5日19時17分許，經警通知到場採集尿液送驗
    後，結果呈安非他命、甲基安非他命、可待因、嗎啡陽性反
    應，始查悉上情。
二、案經高雄市政府警察局左營分局移送臺灣高雄地方法院檢察
    署偵查後起訴。
    理  由
一、本件被告余南璋所犯係死刑、無期徒刑、最輕本刑為3年以
    上有期徒刑以外之罪，其於準備程序進行中，就被訴事實為
    有罪之陳述，經受命法官告知簡式審判程序之旨，並聽取當
    事人之意見後，本院認無不得或不宜改依簡式審判程序進行
    之情形，爰依刑事訴訟法第273條之1第1項規定，裁定本件
    進行簡式審判程序。又本件卷內之證據資料，依同法第273
    條之2規定，不受同法第159條第1項關於傳聞法則規定之限
    制，依法均有證據能力，合先敘明。
二、上揭事實，業據被告余南璋於本院審理時坦承不諱，復有高
    雄市政府警察局左營分局偵辦毒品案件嫌疑人尿液採集編號
    對照表、高雄市立凱旋醫院濫用藥物尿液檢驗報告附卷可稽
    ，足見被告之任意性自白與事實相符，堪予採信。從而，被
    告上開犯行，洵堪認定。
三、按毒品危害防制條例於92年7月9日修正公布，自93年1月9日
    施行，其中第20條、第23條將施用毒品之刑事處遇程序，區
    分為「初犯」及「5年內再犯」、「5年後再犯」。依其立法
    理由之說明：「初犯」，經觀察、勒戒或強制戒治後，應為
    不起訴處分或不付審理之裁定；經觀察、勒戒或強制戒治執
    行完畢釋放後，「5年內再犯」者，因其再犯率甚高，原實
    施之觀察、勒戒及強制戒治既已無法收其實效，爰依法追訴
    或裁定交付審理。至於經觀察、勒戒或強制戒治執行完畢釋
    放後，「5年後再犯」者，前所實施之觀察、勒戒或強制戒
    治已足以遮斷其施用毒品之毒癮，為期自新及協助其斷除毒
    癮，仍適用「初犯」規定，先經觀察、勒戒或強制戒治之程
    序。從而依修正後之規定，僅限於「初犯」及「5年後再犯
    」2種情形，始應先經觀察、勒戒或強制戒治程序。倘被告
    於5年內已再犯，經依法追訴處罰，縱其第3次（或第3次以
    上）再度施用毒品之時間，在初犯經觀察、勒戒或強制戒治
    執行完畢釋放5年以後，惟其已不合於「5年後再犯」之規定
    ，且因其已於「5年內再犯」，顯見其再犯率甚高，原實施
    觀察、勒戒或強制戒治，已無法收其實效，即應依該條例第
    10條處罰（最高法院95年度台非字第65號、96年度台非字第
    119號刑事判決及同院95年第7次刑事庭會議決議可參）。經
    查，被告前於87年間因施用毒品案件，經法院裁定令入勒戒
    處所施以觀察、勒戒後，認有繼續施用毒品傾向，再裁定令
    入戒治處所實施強制戒治，於88年7月6日強制戒治執行完畢
    ；又於89年間因施用毒品案件，經檢察官起訴並聲請強制戒
    治等情，此有臺灣高等法院被告前案紀錄表1份附卷可參，
    是被告於初犯經觀察勒戒、強制戒治執行完畢後，5年內已
    再犯施用毒品罪，雖本案再度施用毒品之時間，在其初犯經
    觀察勒戒、強制戒治執行完畢5年之後，惟依前開說明，仍
    應依毒品危害防制條例第10條之規定處罰之。
四、次按海洛因、甲基安非他命，分別為毒品危害防制條例第2
    條第2項第1款、第2款規定之第一、二級毒品，除法律另有
    規定者外，不得持有、施用，是核被告余南璋所為，係犯毒
    品危害防制條例10條第1項之施用第一級毒品罪、同條例第
    10條第2項之施用第二級毒品罪。其施用第一、二級毒品前
    持有第一、二級毒品之行為，已為其後施用之高度行為所吸
    收，均不另論罪。其所犯上揭2罪，犯意各別，行為互殊，
    應予分論併罰。被告有上開事實欄所載之前科及執行紀錄，
    有臺灣高等法院被告前案紀錄表附卷可稽，其受有期徒刑之
    執行完畢後，5年以內故意再犯本件有期徒刑以上之2罪，為
    累犯，應依刑法第47條第1項規定，加重其刑。爰審酌被告
    前經觀察勒戒、強制戒治執行完畢，猶不思戒除毒癮，顯見
    其並無堅定戒癮之意志，行為顯有可議之處，惟念其行為尚
    未危害他人，犯後能坦承犯行，態度尚稱良好，並考量其犯
    罪動機、目的、所生危害等一切情狀，爰分別量處如主文所
    示之刑，並定其應執行刑。
據上論斷，應依刑事訴訟法第273條之1、第284條之1、第299條
第1項前段，毒品危害防制條例第10條第1項、第2項，刑法第11
條前段、第47條第1項、第51條第5款，判決如主文。
本案經檢察官陳孟皇到庭執行職務。
中    華    民    國   100    年    10    月    14    日
                  刑事第十庭  法  官  洪培睿
以上正本證明與原本無異。
如不服本判決應於收受送達後10日內向本院提出上訴書狀，並應
敘述具體理由；如未敘述上訴理由者，應於上訴期間屆滿後20日
內向本院補提理由書（均須按他造當事人之人數附繕本）「切勿
逕送上級法院」。
中    華    民    國   100    年    10    月    14    日
                              書記官  林豐富
附錄本案論罪科刑法條：
毒品危害防制條例第10條（施用第一、二級毒品罪）
施用第一級毒品者，處6 月以上5 年以下有期徒刑。
施用第二級毒品者，處3 年以下有期徒刑。